臺灣高等法院臺中分院刑事裁定　　　　100年度聲再字第167號
再審聲請人
即受判決人　李永吉
上列再審聲請人即受判決人因違反毒品危害防制條例案件，對於
最高法院100年度臺上字第2873號，中華民國100年5月26日刑事
確定判決（原審案號：本院99年度上更(二)字第239號；臺灣臺中
地方法院98年度重訴字第2311號；起訴案號：臺灣臺中地方法院
檢察署98年度偵字第8484號），聲請再審，本院裁定如下：
    主  文
再審之聲請駁回。
    理  由
一、本件再審聲請人即受判決人李永吉（下稱聲請人）聲請意旨
    略以：(1)依聲請人於98年4月1日警詢時之供述及同日檢察官
    偵查時之供述可知，綽號「阿文」之男子係於98年3月30日
    16時許與聲請人相約見面，其後於同日19時30分許，聲請人
    始與「阿文」在台北縣五股交流道附近見面。原確定判決此
    部分錯誤認定聲請人係與「阿文」相約於該日16時許於五股
    交流道附近見面，此部分認定與卷內證據不符。原確定判決
    進而在此錯誤基礎上，誤認「阿文」於該日16時許未與聲請
    人見面，又錯誤認定聲請人所辯與「阿文」見面且係「阿文
    」交付毒品予聲請人保管係不可採。聲請人發現上開警偵訊
    有利於聲請人之供述新證據與原確定判決認定事實不相符合
    ，原確定判決認定之事實係有錯誤。(2)系爭通聯紀錄中「阿
    文」持用之0000000000門號於98年3月30日19時49分之基地
    台位置係位於台北縣泰山鄉○○路110號，而聲請人持用
    0000000000門號於98年3月30日19時46分之基地台位置係相
    同位置，而其後二人之基地台位置均係位於台北縣泰山鄉○
    ○路228號，比對上開地址，均係位於五股交流道附近，由
    此足證聲請人所稱98年3月30日晚上7點半左右確實有與「阿
    文」於五股交流道附近加油站見面之事實，亦可證明聲請人
    並未虛構與「阿文」見面，且「阿文」有交付毒品要聲請人
    保管之事實，原確定判決逕認無此事實存在，顯有錯誤。(3)
    原確定判決另認「阿文」當日下午2點至5點均在中部地區，
    難以想像會捨中部地區反邀約聲請人北上見面云云，惟依上
    開供述及通聯紀錄即可知悉「阿文」係要交付重要物件予聲
    請人，且此物件係放於北部地區，因此「阿文」未與聲請人
    相約在中部地區見面，反相約於台北縣五股交流道附近見面
    ，足證聲請人供述「阿文」於當日晚上7點半左右與其見面
    並交付第一、三級毒品請其幫忙保管等情，確屬事實。(4)本
    案為警查扣之海洛因磚及Ｋ他命包裝袋上警方均採有一枚指
    紋，而該指紋已證實非聲請人之指紋，該指紋之所有人即應
    係該海洛因、Ｋ他命毒品之所有人，益證聲請人確實係幫忙
    保管毒品，而非該毒品之所有人。原確定判決認定聲請人係
    犯運輸毒品罪，惟聲請人僅係幫忙保管毒品，駕車往返台北
    、台中並非為轉運輸送毒品之犯意，而係單純受「阿文」之
    託而持有毒品。本案基於上述發現之確實新證據，足認聲請
    人不應構成運輸毒品罪，原確定判決實有違誤，為此依法提
    起再審等語。
二、按有罪之判決確定後，有左列情形之一者，為受判決人之利
    益，得聲請再審︰(1)原判決所憑之證物已證明其為偽造或變
    造者。(2)原判決所憑之證言、鑑定或通譯已證明其為虛偽者
    。(3)受有罪判決之人，已證明其係被誣告者。(4)原判決所憑
    之通常法院或特別法院之裁判已經確定裁判變更者。(5)參與
    原判決或前審判決或判決前所行調查之法官，或參與偵查或
    起訴之檢察官，因該案件犯職務上之罪已經證明者，或因該
    案件違法失職已受懲戒處分，足以影響原判決者。(6)因發現
    確實之新證據，足認受有罪判決之人應受無罪、免訴、免刑
    或輕於原判決所認罪名之判決者。前項第1款至第3款及第5
    款情形之證明，以經判決確定，或其刑事訴訟不能開始或續
    行非因證據不足者為限，得聲請再審，刑事訴訟法第420條
    定有明文。又刑事訴訟法第420條第1項第6款所謂「發現確
    實之新證據」，係指該證據於事實審法院判決前已經存在，
    為法院、當事人所不知，不及調查斟酌，至其後始行發現，
    且就證據本身形式上觀察，固不以絕對不須經過調查程序為
    條件，但必須顯然可認為足以動搖原有罪確定判決，而為受
    判決人無罪、免訴、免刑或輕於原判決所認罪名之判決者為
    限。亦即該新證據除須可認為確實具有足以動搖原確定判決
    ，而對受判決人為更有利判決之「確實性」外，尚須具備該
    證據係在事實審法院於判決前已存在，因未經發現，不及調
    查斟酌，或審判時未經注意，至其後始行發現之「嶄新性」
    特質，二者均屬不可或缺，倘若未具備上開確實性與嶄新性
    二種聲請再審新證據之特性，即不能據為聲請再審之原因（
    最高法院28年抗字第8號、33年抗字第70號判例、90年度臺
    抗字第71號、93年度臺抗字第98號裁定意旨參照）。經查：
  (一)本件聲請人前因違反毒品危害防制條例等案件，不服臺灣臺
    中地方法院98年度重訴字第2311號判決提起上訴，經本院99
    年度上更(二)字第239號審理並判決後，聲請人不服，上訴於
    最高法院，嗣經最高法院以100年度臺上字第2873號判決上
    訴駁回確定，依刑事訴訟法第426條第3項規定，本院自屬再
    審之管轄法院，合先敘明。
  (二)聲請人雖以其於98年4月1日警詢時之供述與檢察官偵查時之
    供述，以及系爭通聯紀錄中聲請人持用0000000000門號於98
    年3月30日19時46分之基地台位置與「阿文」持用之0000000
    000門號於98年3月30日19時49分之基地台位置係位於相同地
    址即台北縣泰山鄉○○路110號，其後二人之基地台位置亦
    均係位於台北縣泰山鄉○○路228號，而認聲請人與「阿文
    」有於98年3月30日晚上7點半左右在五股交流道附近加油站
    見面之事實，且包裝袋上無聲請人指紋，進而推認「阿文」
    有交付第一級毒品海洛因、第三級毒品Ｋ他命予聲請人保管
    。惟原確定判決就聲請人先後於98年4月1日、98年4月7日警
    詢時之供述，及98年4月1日、98年6月12日檢察官偵查時之
    供述，以及檢察官聲請延長羈押時原審法院訊問時之供述、
    原審法院審理時之供述，就聲請人所指綽號「阿文」之不詳
    成年男子有無告知託其保管之包裝袋內裝有何物部分，聲請
    人或供稱：「…我到上述地點見面後，他上我的車，他拿一
    包東西寄在我這裡，我問他這包東西是什麼，他說是Ｋ他命
    ，我覺得沒有關係我就幫他保管，之後我就回台中」等語，
    或供稱：「…他就坐上我的車子，他說他有事要忙，就說有
    Ｋ他命，寄放在我這，我說不要，他說有事再直接聯絡他就
    好了」等語，或供稱：「（阿文將紙袋交給你的時候，有無
    告訴你紙袋內有Ｋ他命？）沒有，阿文當天交給我時，我用
    肉眼看出來紙袋裡面有Ｋ他命」等語，此部分供詞前後已有
    岐異。又聲請人被警查獲之第一級毒品海洛因磚二塊，依據
    證人賴威翔於原審法院審理時之證詞，其毒品交易價格在3
    百萬元以上，另被警查獲之第三級毒品Ｋ他命，驗餘淨重亦
    達796.68公克，其毒品交易價格亦屬不低，二者合計之價值
    昂貴；而聲請人當時因另涉殺人等案經檢察官發布通緝中（
    見聲請人之前科資料），且如原確定判決卷內之通聯紀錄所
    示，持用0000000000號行動電話之男子（即聲請人所稱之「
    阿文」），於98年3月31日及4月1日之通聯基地台位置均在
    桃園縣及台北縣內（見8484號偵卷第73、74頁），則其豈有
    於98年3月30日下午在台北地區將上開毒品交給聲請人，由
    聲請人將之載運至臺中，其後再於98年4月1日凌晨又請聲請
    人將上開毒品載運回臺北地區之必要與動機？此部分違反常
    理之辯解，難以採信。再依卷附聲請人持用門號0000000000
    號行動電話與0000000000號行動電話於98年4月1日凌晨零時
    41 分、零時47分、1時12分之通訊監察譯文內容可知，聲請
    人對於「阿文」所要看之物品係屬何物，知之甚明，通話內
    容顯示「阿文」係以「他要借啊」之暗語，要聲請人攜帶其
    等所知悉之物品前去北部地區，並稱其要先看到該物品再說
    ，並催請聲請人是否能在1小時45分鐘之時間內到達，聲請
    人則告稱：「那個有辦法開快嗎？」，隨後「阿文」再請聲
    請人於2個小時內到達，因此足認該物品（即經警方查扣之
    第一級毒品海洛因及第三級毒品Ｋ他命）根本並非「阿文」
    所有，所以「阿文」才會向聲請人表示伊要先看到該物再說
    。是以聲請人前開辯稱經警查扣之第一、三級毒品係其於98
    年3月30日19時30分許在五股交流道附近之加油站，受「阿
    文」所託而保管之物品云云，此部分辯解顯難採信；其另又
    辯稱係基於「保管意思」而持有海洛因、Ｋ他命等毒品，且
    亦不知包裝袋內有毒品，並無運輸毒品之故意云云，亦經原
    確定判決詳予說明均係聲請人飾卸之詞，而非可信之理由。
    至於警方在所查扣之海洛因、Ｋ他命包裝袋上採集到指紋各
    一枚，經鑑定雖非聲請人之指紋，但將扣案之海洛因、Ｋ他
    命放入聲請人所駕駛上開自用小客車右前座後方之置物箱內
    ，係聲請人自己所為，此係聲請人所是認之事實，則警方未
    能採得聲請人之任何指紋，當有可能是聲請人故意避免留下
    指紋之結果，上開鑑驗結果，不足為聲請人有利之認定，原
    確定判決亦已論述甚明。本件聲請人上開所提之供述、通聯
    紀錄基地台位置、毒品包裝袋上之指紋等證據均於原審判決
    前業已存在，並非法院、當事人所不知而不及調查斟酌，至
    其後始行發現者，不具有確實新證據之「嶄新性」要件；且
    查上開證據所示內容，亦不足以動搖原確定判決之基礎，而
    可為聲請人有利之判決，與前述新證據應具備之「確實性」
    要件亦不符合。
三、綜上，聲請人上開主張之事證於事實審法院判決前業已存在
    ，並經原審詳予調查審理，不符合因未經發現而不及調查斟
    酌之嶄新性特質，且亦不符合從證據本身形式觀察顯然足以
    動搖原確定判決而為有利判決之確實性特質，自非合法再審
    事由，聲請人仍執前詞對原確定判決採證認事用法職權之行
    使任意指摘，對業經法院本於自由心證予以取捨判斷之證據
    持相異評價，自難憑為再審之依據，本件再審之聲請為無理
    由，應予駁回。
四、據上論結，應依刑事訴訟法第434條第1項，裁定如主文。
中    華    民    國   100    年    8     月    18    日
            刑事第二庭    審判長法  官  邱  顯  祥
                                法  官  姚  勳  昌
                                法  官  張  國  忠
以上正本證明與原本無異。
如不服本裁定，得於收受送達後5日內向本院提出抗告書狀(須附
繕本)。
                                書記官  卓  佳  儀
中    華    民    國   100    年    8     月    18    日